【裁判字號】    96,上,789
【裁判日期】    970520
【裁判案由】    侵權行為損害賠償
【裁判全文】
臺灣高等法院民事判決                   96年度上字第789號
    上  訴  人    台灣奇景資訊有限公司
    法定代理人    乙○○
    訴訟代理人    簡榮宗律師
    複代理人      林邦棟律師
    被上訴人      丁○○
    訴訟代理人    李尚澤律師
    複代理人      甲○○
    被上訴人      戊○○
    上列二人共同
    訴訟代理人    周建春律師
上列當事人間請求侵權行為損害賠償事件，上訴人對於中華民國
96年8月8日臺灣臺北地方法院95年度訴字第7057號第一審判決提
起上訴，本院於97年5月6日言詞辯論終結，判決如下：
    主      文
上訴駁回。
第二審訴訟費用由上訴人負擔。
    事實及理由
一、本件上訴人主張：
  (一)上訴人係以利用數據網路發送行動電話簡訊，並於簡訊中提
    供上訴人之電話號碼，供收受簡訊客戶回電撥打，而以電話
    語音加值業務為公司業務之一。被上訴人丁○○、戊○○、
    丙○○分別自民國89年3月10日及89年10月11日起受僱於上
    訴人，嗣丁○○於91年11月間離職後，自行設立藍陽科技股
    份有限公司（下稱藍陽公司）並從事上開相同業務，且自92
    年5月13日起，由丁○○將藍陽公司欲發送之行動電話簡訊
    廣告內容交付或告知當時仍任職於上訴人公司之戊○○、丙
    ○○，再由渠二人利用上訴人之數據網路，撥打、發送前述
    丁○○交付之行動電話簡訊廣告內容予上訴人之客戶，並於
    簡訊內顯示藍陽公司向訴外人宏遠電訊股份有限公司（下稱
    宏遠公司）申請之電話號碼，令上訴人之客戶誤以為係上訴
    人提供之訊息而回撥。丁○○除按月給付戊○○報酬新台幣
    （下同）3萬5,000元外，被上訴人並朋分宏遠公司拆帳所得
    利益。嗣經上訴人於93年8月30日發現上情，計自92年5月13
    日起至93年8月26日止，被上訴人共同盜用上訴人通信設備
    發送簡訊計57萬7,632筆，每筆以1.1元計算，上訴人因此溢
    付電話費63萬5,395元予中華傳呼公司。
  (二)又戊○○及丙○○共同冒名為上訴人之加盟商，先由丙○○
    於職務上所掌轉帳傳票上，偽造訴外人「王德宇」、「葉浚
    明」之簽名，虛報通話時數並填製虛偽之應付金額，再於空
    白支票上填載金額、發票日後，令不知情之訴外人李進和即
    上訴人公司副總經理陷於錯誤，於支票上用印核准付款，以
    此方式共向上訴人詐取164萬503元。另戊○○及丙○○復於
    93年5月起至7月止，共同出賣上訴人之客戶資料予丁○○，
    每月3萬5,000元，總計得款至少為14萬元。從而上訴人因戊
    ○○及丙○○之共同侵權行為而受有損害共計178萬503元。
  (三)為此依民法第184條第1項前段、第185條第1項前段規定，請
    求判命丁○○、戊○○、丙○○應連帶給付上訴人63萬
    5,395元，及戊○○、丙○○應連帶給付上訴人178萬503元
    ，及均自95年7月10日起至清償日止，按年息5%計算之利息
    （原審僅判命戊○○、丙○○應連帶給付上訴人63萬5,395
    元，及自95年7月10日起至清償日止，按年息5%計算之利息
    ，而駁回上訴人其餘之請求。上訴人就其敗訴部分聲明不服
    而上訴。戊○○、丙○○就其敗訴部分則未聲明不服，已確
    定）。並上訴聲明：(一)原判決關於不利上訴人之部分均廢棄
    。
    (二)被上訴人丁○○應就原判決所命被上訴人戊○○、丙○○
    連帶給付上訴人63萬5,395元，負連帶給付責任，併加計自
    95年7月10日起至清償日止，按年息5%計算之利息。(三)被上
    訴人戊○○、丙○○應連帶給付上訴人178萬503元，及自95
    年7月10日起至清償日止，按年息5%計算之利息。(四)願供擔
    保，請准宣告假執行。
二、被上訴人丁○○則以：上訴人所提出之自白書及自首狀，並
    未經被上訴人戊○○、丙○○簽名、蓋章或按指印，且戊○
    ○、丙○○於另案刑事偵查中，亦均否認有何不法犯行，並
    表示上開自白書及自首狀均為上訴人自行繕打，其內容並非
    真實。再依上訴人提出之日盛銀行交易查詢報表所示，上訴
    人所指戊○○歷次自伊處取得報酬之時點，均在92年5月13
    日即上訴人指稱戊○○、丙○○開始盜用上訴人公司之設備
    日以前，故據此不能證明伊有何侵權行為。另伊固曾向戊○
    ○購買電話號碼，但並非上訴人公司之客戶資料等語，資為
    抗辯。並答辯聲明：(一)上訴駁回。(二)如受不利判決，願供擔
    保請准免宣告假執行。
三、被上訴人戊○○、丙○○則以：
  (一)上訴人經營色情電話及色情簡訊業務，本屬不法且違反社會
    一般利益及道德觀念，依民法第72條規定，其法律行為無效
    。則上訴人主張其溢付之簡訊費用與加盟商佣金等損害，均
    係上訴人為上述不法目的所支出之金錢，不得請求被上訴人
    賠償。
  (二)戊○○、丙○○雖以「葉浚明」、「王德宇」之名義加盟上
    訴人及丁○○經營之藍陽公司，並使用上訴人簡訊發送網址
    ，但並非盜用上訴人設備，而僅為加盟店之行銷手法，伊二
    人願意支付加盟使用部分之相關費用63萬5,395元。
  (三)戊○○、丙○○加盟上訴人，向上訴人領得加盟佣金164萬
    503元，係由上訴人先轉交訴外人中華通訊公司所提供之通
    訊分鐘數，由丙○○換算成佣金，再製作轉帳傳票及開立相
    同金額之支票，經訴外人李進和即上訴人實際負責人實質審
    查、核對無誤後，李進和即親自於傳票及支票上簽名、用印
    ，方得據以核發佣金，丙○○僅負責抄謄換算，並無偽造轉
    帳傳票之詐欺侵權行為可言。
  (四)戊○○、丙○○並未販賣上訴人公司客戶資料予丁○○，戊
    ○○販售予丁○○之資料，係戊○○另向他人購得之行動電
    話號碼，並非上訴人公司客戶資料。另上訴人提出之自白書
    及刑事自首狀，其上均無戊○○之簽名，並非真正等語，資
    為抗辯。並答辯聲明：(一)上訴駁回。(二)如受不利判決，願供
    擔保請准免宣告假執行。
四、兩造不爭執之事實：
  (一)上訴人與訴外人弘達資訊有限公司（下稱弘達公司）訂立簡
    訊發送服務合約書，約定上訴人為利用數據網路發送行動電
    話簡訊，由弘達公司提供該簡訊發送服務所需之介接技術規
    格及發送簡訊之網路服務；並約定上訴人利用簡訊服務之費
    用，應依下列方式付款予弘達公司：上訴人一次購買20萬則
    簡訊計22萬元（含稅），超過20萬則以每則1.1元計價（含
    稅），有該合約書影本在卷可稽（見原審卷第13至16頁）。
  (二)上訴人於利用弘達公司所提供之上開網路服務，而對上訴人
    之客戶發送簡訊時，於簡訊中顯示由上訴人另向訴外人中華
    國際通訊網路股份有限公司（下稱中華通訊公司）申請之電
    話號碼0000000000、0000000000、0000000000、0000000000
    、0000000000、0000000000等，嗣該等客戶收受簡訊後，如
    欲使用電話語音信箱之服務，再依上開電話號碼回電撥打，
    因此並應給付中華通訊公司電話費；上訴人再與中華通訊公
    司就該等電話費，依一定比例分配而取得利潤，遂以此電話
    語音加值業務為上訴人業務之一。
  (三)上訴人另與加盟商訂立合作協議書，約定由上訴人提供T1線
    路及電話號碼，並負責語音系統平台之內容維護更新及建置
    作業，加盟商則負責於大眾媒體廣告行銷所合作之電話號碼
    ，每月底由上訴人提供上一月份、每月每門號累計分鐘數資
    料予加盟商，作為費用請款之依據，有上訴人與訴外人紅棗
    廣告社所訂立合約書影本一份在卷可按（見原審卷第205至
    208 頁）。
  (四)被上訴人丁○○自89年3月10日起至91年11月間、戊○○自
    89年3月10日起至93年5月間、丙○○自89年10月11日起至93
    年5月間受僱於上訴人公司，丁○○負責廣告行銷、業務推
    展業務，戊○○負責簡訊發送、廣告行銷、業務推展及合約
    洽談等業務，丙○○則擔任會計業務。丁○○於91年11月間
    離職後，另行設立藍陽公司，亦以發送簡訊賺取電話語音加
    值服務費為業務。
  (五)被上訴人戊○○自92年5月13日起至93年8月26日止，另行加
    盟被上訴人丁○○所經營之藍陽公司，並為自己營業之目的
    ，請被上訴人丙○○使用上訴人向訴外人弘達公司所購買之
    數據網路設備服務，共發送簡訊57萬7,632筆，致上訴人因
    此須給付簡訊服務費予弘達公司，每筆以1.1元計算共為63
    萬5,395元。
  (六)被上訴人丙○○自92年2月15日起至93年7月15日止，製作「
    葉浚明」與「王德宇」名義之轉帳傳票，並經訴外人李進和
    即上訴人公司副總經理以「Kevin」字樣簽准付款；上訴人
    並因此而簽發受款人為「葉浚明」或「王德宇」之支票以給
    付加盟佣金，總計為164萬503元，有該等轉帳傳票及支票影
    本在卷可稽（本院卷第96至113、114至118頁）。
  (七)以「葉浚明」名義所使用之0000000000電話，及以「王德宇
    」名義所使用之0000000000、0000000000、0000000000、
    0000000000、0000000000等電話，均為上訴人向訴外人中華
    通訊公司所申請之門號。
  (八)被上訴人丙○○取得上開支票後，即先後交付於戊○○存入
    或自行存入渠二人各於台灣土地銀行信義分行、帳號000000
    000000及000000000000之帳戶，分別為戊○○159萬4,469元
    及丙○○4萬6,034元，有上訴人於台灣土地銀行信義分行、
    帳號000000000000之帳戶歷史交易明細查詢資料影本在卷可
    證（見原審卷第127至146頁）。
  (九)被上訴人丁○○曾另向被上訴人戊○○購買電話號碼單。
  (十)被上訴人丁○○、戊○○、丙○○被訴詐欺等案件，經台灣
    台北地方法院檢察署（下稱台北地檢署）檢察官為不起訴處
    分後（案列95年度調偵字第793號），上訴人聲請再議，經
    台灣高等法院檢察署處分發回（案列97年度上聲議字第643
    號），並由台北地檢署續行偵查（案列97年度續偵字第176
    號），尚未確定，有不起訴處分書、處分通知書影本在卷可
    稽（見本院卷第68至70、135頁）。
五、兩造爭執要點為：(一)被上訴人丁○○、戊○○與丙○○是否
    共同使用上訴人之數據網路設備發送簡訊？渠等三人是否應
    連帶賠償上訴人63萬5,395元？(二)戊○○、丙○○是否以偽
    造不實轉帳傳票方式，向上訴人詐領加盟佣金？是否應連帶
    賠償上訴人178萬503元？(三)戊○○、丙○○是否盜賣上訴人
    之客戶資料予丁○○，因而獲利14萬元，而致上訴人受有損
    害？茲就兩造爭點及本院得心證理由分述如下：
  (一)被上訴人丁○○、戊○○與丙○○是否共同使用上訴人之數
    據網路設備發送簡訊？渠等三人是否應連帶賠償上訴人63萬
    5,395元？
  1.被上訴人戊○○與丙○○部分：
  (1)經查戊○○與丙○○確實於受雇於上訴人期間，另行加盟被
    上訴人丁○○所經營之藍陽公司，並共同為自己營業之目的
    ，未經上訴人同意而自92年5月13日起至93年8月26日止，使
    用上訴人向訴外人弘達公司所購買數據網路設備服務，共發
    送簡訊57萬7,632筆，每筆以1.1元計算共為63萬5,395元，
    致上訴人須給付訴外人弘達公司簡訊發送服務費63萬5,395
    元，為戊○○與丙○○所不爭執，並有行動電話簡訊筆錄明
    細影本在卷可證（見原審卷第27至95頁）。是上訴人主張戊
    ○○與丙○○共同故意侵害上訴人之經濟利益，應依民法第
    184條第1項前段、第185條第1項前段規定，連帶賠償上訴人
    63萬5,395元，應屬有據。戊○○與丙○○雖辯稱：使用上
    訴人簡訊發送網址，僅係加盟店行銷手法云云，並不足採。
  (2)又上訴人所發送之簡訊內容概屬色情簡訊，有上述行動電話
    簡訊筆錄明細影本在卷可按，足證戊○○與丙○○辯稱上訴
    人係經營色情簡訊業務等語，應屬可信。惟上訴人主張戊○
    ○與丙○○之共同侵權行為態樣，係非為上訴人之利益而使
    用上訴人向訴外人弘達公司所購買之簡訊發送服務；而上訴
    人因此所遭受之損害，則為其必須按戊○○與丙○○所實際
    發送簡訊數量而給付服務費予弘達公司，屬於經濟上損失，
    而與上訴人所發送簡訊內容是否合法無關。易言之，上訴人
    與訴外人弘達公司訂立「簡訊發送服務合約書」之目的，縱
    使為發送色情簡訊，亦僅為上訴人之締約動機，既未成為該
    合約書之內容，即不影響該合約書之效力，上訴人只要使用
    弘達公司所提供之服務，即應依約給付服務費。是戊○○與
    丙○○辯稱：上訴人所受此項損害，係為不法目的所支出之
    金錢，不得請求渠等賠償云云，並不可採。
  2.被上訴人丁○○部分：
    經查上訴人雖提出被上訴人戊○○名義之自白書及刑事自首
    狀，有影本在卷可稽（見原審卷第17、25至26頁），其內容
    指稱係被上訴人丁○○提議由戊○○、丙○○利用上訴人資
    源發送丁○○公司門號並進行拆帳云云。惟戊○○、丙○○
    與丁○○均否認該等書狀內容為真正，且該等書狀並無戊○
    ○之簽名，是據此不能證明丁○○就戊○○與丙○○之上開
    共同侵權行為有何意思聯絡。又丁○○雖於臺北地檢署95年
    度調偵字第793號偵查中坦承渠知悉戊○○、丙○○於上訴
    人公司負責發送簡訊業務，且徐華復曾勸誘戊○○、丙○○
    加盟藍陽公司等情；但據此仍不足以證明丁○○向戊○○所
    購買之電話號碼資料，即為上訴人之客戶資料，亦不足以證
    明丁○○對於戊○○、丙○○利用上訴人向訴外人弘達公司
    所購買之簡訊發送服務，有何事前共同謀議之意思聯絡及事
    後利益分配等行為。故上訴人主張丁○○應與戊○○與丙○
    ○就上開共同侵權行為造成上訴人之損害連帶負損害賠償責
    任云云，並不足採。
  (二)被上訴人戊○○、丙○○是否以偽造不實轉帳傳票方式，向
    上訴人詐領加盟佣金？是否應連帶賠償上訴人164萬503元？
  1.經查上訴人主張其加盟商名單中並無「葉浚明」與「王德宇
    」，但被上訴人戊○○、丙○○卻以「葉浚明」與「王德宇
    」名義偽造不實轉帳傳票，並向上訴人申請核發加盟佣金，
    詐領佣金高達164萬503元云云，故戊○○、丙○○即應舉證
    證明「葉浚明」與「王德宇」確實為上訴人之加盟商。惟被
    上訴人戊○○、丙○○則辯稱：上訴人並未禁止員工自行或
    以他人名義加盟，故以「葉浚明」與「王德宇」名義加盟。
    而丙○○於92年2月15日起至93年7月15日止，所製作轉帳傳
    票之摘要欄，均已分別載明「葉浚明」或「王德宇」之姓名
    ，以及該二人所使用之行動電話號碼，並經上訴人公司副總
    經理即訴外人李進和以「Kevin」字樣簽准付款；上訴人並
    因此而簽發受款人為「葉浚明」或「王德宇」之支票以給付
    加盟佣金，有該等轉帳傳票及支票影本在卷可稽（本院卷第
    96 至113、114至118頁）。且該等轉帳傳票上所載「葉浚明
    」名義加盟所申請使用之電話0000000000、與「王德宇」名
    義加盟所申請使用之電話0000000000、0000000000、000000
    0000、0000000000、0000000000，確實為上訴人向訴外人中
    華通訊公司所申請之門號，亦為上訴人所不爭執。則據此足
    以證明「葉浚明」、「王德宇」確實使用上訴人所發給之行
    動電話門號於大眾媒體進行廣告行銷，應為上訴人之加盟商
    ，否則李進和不可能於長達約一年半的時間持續簽核付款，
    而完全未加聞問或查證。從而戊○○、丙○○既已舉證證明
    「葉浚明」與「王德宇」確實於大眾媒體廣告行銷與上訴人
    所合作之電話號碼，足以證明「葉浚明」與「王德宇」為上
    訴人之加盟商；而上訴人並未提出反證而妨礙本院基於戊○
    ○、丙○○之舉證而得確信，則上訴人否認「葉浚明」與「
    王德宇」為其加盟商云云，即不足為採。
  2.又上訴人之加盟商向上訴人請款方式，係由上訴人於每月底
    提供上一月份、每門號累計分鐘數資料予加盟商，作為加盟
    商請款之依據，有上訴人與訴外人紅棗廣告社所訂立合約書
    影本一份在卷可按（見原審卷第205至208頁）。而上訴人雖
    主張：縱使「葉浚明」與「王德宇」為上訴人之加盟商，惟
    依上訴人與加盟商所訂拆帳標準，市內電話每分鐘為1.8元
    ，行動電話及其他電話每分鐘則為1元，則依訴外人中華通
    訊公司報表資料計算，上訴人應給付「葉浚明」與「王德宇
    」之加盟佣金亦僅為98萬4,717元。惟依被上訴人丙○○所
    製作之上開轉帳傳票所載付款金額176萬1,009元換算之通話
    分鐘數，遠高於訴外人中華通訊公司報表資料所載之通話分
    鐘數，故上訴人至少溢付戊○○、丙○○共77萬6,292元（
    176萬1,009元－98萬4,717元＝77萬6,292元）等情，並以通
    話時數統計表、實際應付佣金與轉帳傳票金額對照表、訴外
    人中華通訊公司關於電話通數及通話分鐘數報表資料在卷可
    按（見原審卷第209至216、247-1、248、249頁）。從而上
    訴人既主張戊○○、丙○○虛增每門號電話通話分鐘數而向
    上訴人詐領加盟佣金，則上訴人即應舉證證明其於事前所交
    付戊○○、丙○○關於「葉浚明」與「王德宇」所使用每門
    號電話之每分鐘原始通話數，遠低於丙○○事後所製作之上
    開轉帳傳票所載付款金額換算之通話分鐘數，故戊○○、丙
    ○○有詐領情事。惟上訴人所據以主張虛增通話分鐘數之證
    據，僅為訴外人中華通訊公司於事後所提出關於電話通數及
    通話分鐘數報表資料，但據此並不能證明該等資料即為上訴
    人於事前所實際交付戊○○、丙○○關於「葉浚明」與「王
    德宇」所使用每門號電話之每分鐘原始通話數，因此即無從
    證明戊○○、丙○○有何虛增通話分鐘數情事。又戊○○、
    丙○○於訴訟外欲以「葉浚明」與「王德宇」名義請求上訴
    人給付加盟佣金時，本即得依加盟合作協議請求上訴人提供
    每分鐘通話數等原始憑證，以作為計算佣金之依據；則戊○
    ○、丙○○於本件訴訟中聲請上訴人提出該等原始憑證，以
    證明丙○○所憑以製作轉帳傳票之通話分鐘數與事實相符，
    並無虛增情事時，依民事訴訟法第344條第1項第2款之規定
    ，上訴人即有提出之義務。惟上訴人經戊○○、丙○○聲請
    後，無正當理由並未提出，則依同法第345條第1項規定，應
    認戊○○、丙○○之主張為真正，渠等並未虛增通話分鐘數
    而向上訴人詐領加盟佣金。
  3.從而「葉浚明」與「王德宇」既為上訴人之加盟商，且上訴
    人復不能證明其所交付戊○○、丙○○關於「葉浚明」與「
    王德宇」所使用每門號電話之每分鐘原始通話數，遠低於丙
    ○○所製作之上開轉帳傳票所載付款金額換算之通話分鐘數
    ，則不能僅憑戊○○、丙○○兌領上訴人所簽發以支付加盟
    佣金之支票，分別得款159萬4,469元、4萬6,034元共計164
    萬503元，即據以認為戊○○、丙○○有何共同偽造轉帳傳
    票，進而向上訴人詐領加盟佣金164萬503元情事。是上訴人
    此部分主張，並不足採。至於上訴人是否得另循加盟契約關
    係，向「葉浚明」、「王德宇」請求返還溢付之加盟佣金，
    則屬另一問題，併此敘明。
  (三)被上訴人戊○○、丙○○是否盜賣上訴人之客戶資料予丁○
    ○，因而獲利14萬元，而致上訴人受有損害？
  1.經查上訴人主張：被上訴人戊○○曾於93年3至7月間盜賣上
    訴人之客戶名單予丁○○3至4次，且由丁○○按月支付3萬
    5,000元之報酬予戊○○，亦據戊○○於臺北地檢署偵訊時
    坦承不諱，並有上訴人依戊○○口述繕打之自白書可證，又
    丁○○亦於偵查中自陳確有向戊○○購買上訴人之電話交友
    客戶之電話號碼，以利藍陽公司發送廣告簡訊；另戊○○之
    銀行帳戶於該段期間內之93年3月10日、4月4日、5月2日及6
    月5日，各有3萬5,000元之款項匯入，前後共4次，顯見戊○
    ○不法出售上訴人之客戶資料所得合計至少14萬元，並由戊
    ○○、丙○○所朋分。因上訴人難以證明戊○○、丙○○上
    述侵權行為所致上訴人實際損害若干，故以渠二人所獲之不
    法所得14萬元請求。
  2.惟被上訴人戊○○、丙○○辯稱：戊○○販賣予丁○○之行
    動電話號碼係向他人購得，與上訴人無涉；丁○○雖曾向戊
    ○○購買電話號碼，但該資料為戊○○向他人所轉購，並非
    上訴人之客戶資料；丁○○所交付之3萬5,000元匯款，即為
    分批購買電話號碼之款項等語。則被上訴人等三人既否認有
    何盜賣、盜買上訴人之客戶資料情事，戊○○復否認上開自
    白書之真正，從而上訴人即應就此有利於己之事實負舉證責
    任。但上訴人並未舉證證明戊○○、丙○○所盜賣上訴人之
    客戶具體資料如姓名及電話號碼，自無從僅憑丁○○曾於自
    93年3月間起至93年6月間止，先後匯款四次各3萬5,000元予
    戊○○，即認為被上訴人等三人有何共同侵權行為。是上訴
    人此部分主張，並不足採。
六、綜上所述，上訴人依民法第184條第1項前段、第185條第1項
    前段規定，請求被上訴人戊○○、丙○○應連帶給付上訴人
    63萬5,395元及法定遲延利息，為有理由，原審判命給付，
    未據聲明不服，上訴意旨請求被上訴人丁○○應與該二人負
    連帶給付之責，為無理由，應予駁回。上訴意旨另請求戊○
    ○、丙○○另應連帶給付178萬503元本息，亦非正當，為無
    理由，併應駁回其上訴。
七、因本件事證已臻明確，兩造其餘主張、陳述及所提之證據，
    經本院審酌後認與判決結果不生影響，爰不逐一論列，附此
    敘明。
八、據上論結，本件上訴為無理由。依民事訴訟法第449條第1項
    、第78條，判決如主文。
中    華    民    國    97    年      5    月    20   日
                  民事第七庭
                        審判長法  官  鄭三源
                              法  官  王聖惠
                              法  官  邱  琦
正本係照原本作成。
如不服本判決，應於收受送達後20日內向本院提出上訴書狀，其
未表明上訴理由者，應於提出上訴後20日內向本院補提理由書狀
（均須按他造當事人之人數附繕本）上訴時應提出委任律師或具
有律師資格之人之委任狀；委任有律師資格者，另應附具律師資
格證書及釋明委任人與受任人有民事訴訟法第466條之1第1項但
書或第2項（詳附註）所定關係之釋明文書影本。
中    華    民    國    97    年    5     月    20    日
                              書記官  廖艷莉
附註：
民事訴訟法第466條之1（第1項、第2項）：
對於第二審判決上訴，上訴人應委任律師為訴訟代理人。但上訴
人或其他法定代理人具有律師資格者，不在此限。
上訴人之配偶、三親等內之血親、二親等內之姻親，或上訴人為
法人、中央或地方機關時，其所屬專任人員具有律師資格並經法
院認為適當者，亦得為第三審訴訟代理人。


司法院資訊處製作；財團法人民間司法改革基金會備份。
